臺灣高等法院刑事判決
108年度上訴字第3983號
上  訴  人  
即  被  告  林大偉


上列上訴人因毒品危害防制條例案件，不服臺灣臺北地方法院10
8年度審訴字第957號，中華民國108年10月30日第一審判決（起
訴案號：臺灣臺北地方檢察署108年度毒偵字第2908號），提起
上訴，本院判決如下：
    主  文
上訴駁回。
    事  實
一、林大偉基於施用第一級毒品海洛因、第二級毒品甲基安非他
    命之犯意，於民國108年7月29日某時許，在新北市板橋區後
    埔地區某工地內，將第一級毒品海洛因及第二級毒品甲基安
    非他命一同摻入香菸內點火吸食煙霧，以此方式同時施用第
    一級毒品海洛因及第二級毒品甲基安非他命1次。嗣於108年
    7月31日上午7時許，為警持搜索票至林大偉位於臺北市○○區
    ○○街00巷00弄00號3樓住處搜索，扣得其施用剩餘殘留有第
    一級毒品海洛因（量微無法析離秤重）之殘渣袋1袋，經得
    其同意後採尿送驗，結果呈安非他命、甲基安非他命、嗎啡
    、可待因陽性反應，而悉上情。
二、案經臺北市政府警察局大安分局報告臺灣臺北地方檢察署檢
    察官偵查起訴。  
    理  由
一、上揭犯罪事實，業據上訴人即被告林大偉（下稱被告）於偵
    查及原審審理時坦承不諱（見毒偵字卷第107至108頁，原審
    審訴字卷第56頁、64頁），且被告遭查獲後於同日為警所採
    集之尿液檢體，經送台灣尖端先進生技醫藥股份有限公司以
    酵素免疫分析法初步檢驗，復以氣相層析質譜儀確認檢驗結
    果，確呈安非他命、甲基安非他命、嗎啡、可待因陽性反應
    ，此有勘察採證同意書、臺北市政府警察局偵辦毒品案件尿
    液檢體委驗單及108年8月20日台灣尖端先進生技醫藥股份有
    限公司出具之濫用藥物檢驗報告各1紙在卷可證（見毒偵字
    卷第43、125、127頁），並有現場及扣押物照片1份在卷（
    見毒偵字卷第33頁）及殘渣袋1袋扣案足憑。且將該只扣得
    之殘渣袋送交通部民用航空局航空醫務中心，經乙醇沖洗，
    以氣相層析質譜儀確認檢驗結果，檢出含第一級毒品海洛因
    成分（量微無法析離秤重）等情，有上開醫務中心108年8月
    16日（起訴書誤載為「6日」，應予更正）航藥鑑字第00000
    00號鑑定書1紙在卷可按（見毒偵字卷第119頁），足認被告
    之任意性自白，核與事實相符，堪以採信。被告於民國94年
    間因連續施用第一、二級毒品，經臺灣臺北地方法院（下稱
    臺北地院）裁定送勒戒處所觀察、勒戒後，認有繼續施用毒
    品之傾向，再由同法院裁定令入戒治處所施以強制戒治，於
    96年2月9日執行完畢釋放出所，經臺灣臺北地方檢察署檢察
    官以96年度戒毒偵字第36、37、38、41號等案為不起訴處分
    確定。於上開強制戒治執行完畢釋放後5年內之99年間，再
    因施用第一級、第二級毒品案件，經本院以99年度上訴字第
    3048號判決分別判處有期徒刑8月、4月，應執行有期徒刑10
    月確定，有本院被告前案紀錄表、在監在押紀錄表各1 份在
    卷足憑，被告犯施用毒品罪遭強制戒治執行完畢釋放後5年
    內已再犯施用毒品罪之紀錄，本件施用毒品犯行，即非屬毒
    品危害防制條例第20條第3項所規定之5年後再犯之情形，檢
    察官依法起訴，自無不合。綜上，本件事證明確，被告犯行
    堪以認定，應依法論科。
二、論罪及駁回上訴之理由
  ㈠核被告所為，係犯毒品危害防制條例第10條第1項之施用第一
    級毒品罪及同條第2項之施用第二級毒品罪。被告因施用第
    一級毒品海洛因、第二級毒品甲基安非他命而持有各該毒品
    之低度行為，應為施用之高度行為吸收，均不另論罪。
  ㈡被告以一施用行為，同時觸犯上開2罪，為想像競合犯，應依
    刑法第55條前段規定，從一重以施用第一級毒品罪處斷。
  ㈢被告前：⒈因施用毒品案件，經臺北地院以103年度審訴字第1
    75號判決判處有期徒刑9月，上訴後，經本院以103年度上訴
    字第1494號判決駁回上訴而確定；⒉因施用毒品案件，經臺
    北地院以103年度審訴字第428號判決判處有期徒刑10月，上
    訴後，由本院以103年度上訴字第2360號判決駁回上訴而確
    定；⒊因施用毒品案件，經臺北地院以103年度審訴字第278
    號判決判處有期徒刑10月，上訴後，經本院以103年度上訴
    字第1949號判決駁回上訴，再經最高法院以104年度台上字
    第49號判決駁回上訴確定；⒋因竊盜案件，經臺灣新北地方
    法院（下稱新北地院）以104年度易字第268號判決判處有期
    徒刑10月確定；嗣前開⒈至⒋案件，經新北地院以104年度聲
    字第5825號裁定應執行有期徒刑3年確定。⒌因竊盜案件，經
    臺北地院以103年度審易字第3096號判決判處有期徒刑8月確
    定；⒍因違反毒品危害防制條例案件，經臺北地院以103年度
    審訴字第904號判決判處有期徒刑10月確定。⒌、⒍所示罪刑
    與前開應執行刑有期徒刑3年接續執行，於107年1月25日縮
    短刑期假釋出監，所餘刑期付保護管束，於108年1月26日保
    護管束期滿，假釋未經撤銷，未執行之刑以已執行論等情，
    有本院被告前案紀錄表1份在卷可憑，其於有期徒刑之執行
    完畢後5年內故意再犯本件有期徒刑以上之罪，為累犯，又
    參酌司法院釋字第775號解釋意旨，審酌被告前已因多起施
    用毒品犯行經法院科刑並執行完畢，卻未能謹慎守法，執畢
    後又犯本件施用毒品罪，刑罰反應力薄弱，當應依刑法第47
    條第1項之規定加重其刑。
  ㈣原審以被告犯毒品危害防制條例第10條第1項、第2項之施用
    第一、二級毒品罪，事證明確，並依想像競合犯從一重處斷
    ，復依累犯規定加重其刑，且審酌被告未戒絕毒癮革除惡習
    ，再犯本案施用毒品犯行，實屬不該，惟念及被告違反本罪
    之行為本質乃屬自殘行為，反社會性之程度較低，且考量被
    告坦承犯行之犯後態度、犯罪之動機、目的、手段，及其為
    國中畢業之智識程度及家庭經濟生活狀況等一切情狀，量處
    有期徒刑9月，並就扣案之殘渣袋諭知沒收銷燬，認事用法
    及量刑均無不當，應予維持。
  ㈤被告上訴意旨略以：被告對己所犯罪行始終坦承不諱，請考
    量被告有悔悟之心而從輕量刑等語。惟按量刑之輕重，屬於
    為裁判之法院得依職權自由裁量之事項，苟其量刑已以行為
    人之責任為基礎，並斟酌刑法第57條所列一切情狀，在法定
    刑度內，酌量科刑，如無偏執一端，致明顯輕重失衡情形，
    不得遽指為不當或違法。原判決關於科刑部分，業於理由內
    具體說明其審酌之依據及理由（見原判決理由欄「貳、二、
    ㈣」所載），係基於行為人之責任基礎，斟酌刑法第57條所
    列情狀，而為刑之量定，既未逾越法定刑度，亦無裁量權濫
    用或輕重失衡之情形。被告雖以前詞請求從輕量刑，但有關
    被告犯後態度此一量刑因子，已經原審於量刑時納入考量，
    本案別無其他法定減輕事由，原審量定之刑亦無違法或不當
    情事，上訴意旨指摘原判決量刑不當云云，並無理由，應予
    駁回。
三、被告經本院合法傳喚，無正當理由不到庭，爰不待其陳述而
    為一造辯論判決。
據上論斷，應依刑事訴訟法第368條、第371條，判決如主文。
本案經檢察官郭耿誠提起公訴，被告提起上訴，檢察官滕治平到
庭執行職務。
中　　華　　民　　國　 109　　年　　2 　　月　　11　　日
                  刑事第六庭  審判長法　官  劉方慈
                                    法　官  朱嘉川
                                    法　官  許曉微
以上正本證明與原本無異。
如不服本判決，應於收受送達後20日內向本院提出上訴書狀，其
未敘述上訴之理由者並得於提起上訴後20日內向本院補提理由書
（均須按他造當事人之人數附繕本）「切勿逕送上級法院」。
                                    書記官  徐仁豐
中　　華　　民　　國　　109 　年　　2 　　月　　11　　日
附錄：本案論罪科刑法條全文
毒品危害防制條例第10條
施用第一級毒品者，處6月以上5年以下有期徒刑。
施用第二級毒品者，處3年以下有期徒刑。